【裁判字號】    98,財管,18
【裁判日期】    980629
【裁判案由】    指定遺產管理人
【裁判全文】
臺灣板橋地方法院民事裁定         98年度財管字第18號
聲  請  人  丁○○
非訟代理人  酉○○
上列聲請人聲請選任失蹤人己○○、庚○○、子○○、辰○○、
丙○、丑○○、戊○、未○、申○、壬○○、癸○○、甲○○、
巳○○、辛○○、午○○、寅○○、卯○○、乙○○財產管理人
事件，本院裁定如下：
    主  文
聲請駁回。
聲請費用由聲請人負擔。
    理  由
一、按失蹤人失蹤後，未受死亡宣告前，其財產之管理，依非訟
    事件法之規定，民法第10條定有明文。次按失蹤人未置財產
    管理人者，其財產管理人依下列順序定之：(一)配偶(二)父
    母(三)成年子女(四)與失蹤人同居之祖父母(五)家長。其不
    能依上開規定定財產管理人時，法院得依利害關係人或檢察
    官之聲請，選任財產管理人，非訟事件法第109 條第1 、2
    項亦有明文。又所謂失蹤係指失蹤人離去其最後住所或居所
    ，陷於生死不明之狀態而言（最高法院85年度臺抗字第328
    號裁定意旨參照）。是依上開非訟事件法之規定，苟失蹤人
    本身尚有配偶，或父母，或與失蹤人同居之祖父母，或家長
    時，其各該失蹤人之配偶、父母、與失蹤人同居之祖父母、
    家長，依法即當然為該失蹤人之法定財產管理人，自無另許
    所謂利害關係人聲請法院裁定選任失蹤人財產管理人之餘地
    。
二、本件聲請意旨略以：聲請人為處分其所有座落於臺北縣中和
    市○○段453、674地號土地（持分各34020分之25441），惟
    其中18名共有人己○○、庚○○、子○○、辰○○、丙○、
    丑○○、戊○、未○、申○、壬○○、癸○○、甲○○、巳
    ○○、辛○○、午○○、寅○○、卯○○、乙○○之遷移不
    明，聲請人以公示送達方式通知。茲因上開18名共有人生死
    不明，已屬失蹤，且為利聲請人處分彼等共有之土地，爰請
    求指定國有財產局為失蹤人己○○、庚○○、子○○、辰○○、丙○、丑○○、戊○、未○、申○、壬○○、癸○○、
    甲○○、巳○○、辛○○、午○○、寅○○、卯○○、乙○○之財產管理人等語。
三、聲請人上開主張，固據提出臺北縣中和市○○段453 、674
    地號土地謄本、土地登記簿影本、存證信函影本、本院簡易
    庭97年度簡聲字第128 號公示送達事件裁定暨公告及確定證
    明書影本、臺北縣中和地政事務所98年4 月22日臺北縣中地
    登字第0980005713號函等件為憑，並經本院依職權調取上開
    97年度簡聲字第128 號公示送達事件卷宗核閱。惟查：(1)聲
    請人前因不知上開18名共有人之所在，且為處分彼等共有之
    土地，而依民法第97條規定「表意人非因自己之過失，不知
    相對人之姓名、居所者，得依民事訴訟法公示送達之規定，
    以公示送達為意思表示之通知」，以公示送達方式通知該18
    名共有人（參見本院97年度簡聲字第128 號公示送達事件案
    ），惟能否憑此認定該18名共有人業已失蹤，尚非無疑。(2)
    聲請人所提上開臺北縣中和地政事務所回函，係聲請人向該
    單位查詢上開18名共有人之死亡、失蹤等證明文件，經該單
    位復函說明該等事項並非其業務管轄權限，並請聲請人逕洽
    戶政事務所等相關單位查詢等情。則該18名共有人之戶籍資
    料既未向戶政機關查證之前，聲請人逕認該18名共有人失蹤
    ，實有可議。(3)此外，聲請人並未提出該18名共有人己○○
    、庚○○、子○○、辰○○、丙○、丑○○、戊○、未○、
    申○、壬○○、癸○○、甲○○、巳○○、辛○○、午○○
    、寅○○、卯○○、乙○○之戶籍資料（或向戶政機關查詢
    ），亦未對渠等進行查訪協尋，且未有渠等是否已被通報為
    失蹤人口之資料，尚難逕予認定該18名共有人即為失蹤人。
四、本件對於臺北縣中和市○○段453、674地號土地之其中18名
    共有人己○○、庚○○、子○○、辰○○、丙○、丑○○、
    戊○、未○、申○、壬○○、癸○○、甲○○、巳○○、辛○○、午○○、寅○○、卯○○、乙○○是否失蹤？何時失
    蹤？渠等之配偶子女家長等法定財產管理人為何人？是否仍
    生存？等事項既乏證可佐，則聲請人向本院聲請為該18人選
    任失蹤人財產管理人，於法顯有未合，予以駁回。
五、依非訟事件法第21條第1 項，裁定如主文。
中    華    民    國    98    年    6     月    29    日
                  家事法庭  法  官  劉大衛
以上正本係照原本作成。
如對本裁定抗告，須於裁定送達後10日內向本院提出抗告狀（須
附繕本）。
中    華    民    國    98    年    6     月    29    日
                            書記官  高玉彬


司法院資訊處製作；財團法人民間司法改革基金會備份。
